【裁判字號】    92,交易緝,3
【裁判日期】    920506
【裁判案由】    過失傷害
【裁判全文】
臺灣苗栗地方法院刑事判決                          九十二年度交易緝字第三號
    公  訴  人  臺灣苗栗地方法院檢察署檢察官
    被      告  甲○○
右列被告因過失傷害案件，經檢察官提起公訴（九十年度調偵緝字第三號），本院判
決如左：
    主  文
甲○○因過失傷害人致重傷，處有期徒刑柒月。
    事  實
一、甲○○於民國九十年三月二十六日上午八時四十分許，無照駕駛車號二Ｌ─０九
    ０一號自用小客車，沿苗栗縣苗栗市○○○○道，中央劃有雙黃線，速限四十公
    里的中華東街市區道路，由北往南方向行駛，途經苗栗縣苗栗市福星里安泰社區
    南下約五十公尺處之彎道，本應注意汽車駕駛執照為駕駛汽車之許可憑證，無駕
    駛執照不得駕車。另行車速度，依標誌或標線之規定，行經彎道應減速慢行，作
    隨時停車之準備，在劃有分向限制線之路段，不得駛入來車之車道內，且汽車行
    駛時，駕駛人應注意車前狀況，並隨時採取必要之安全措施，汽車司機並有隨時
    警戒前方，預防危險發生之義務。當時之天氣晴，日間自然光線，路面乾燥、無
    缺陷、亦無障礙物，視距良好，並無不能注意之情事。竟疏未注意，不但未減速
    慢行，還貿然以時速五十公里之速度超速行駛，且未注意車前狀況，隨時採取必
    要之安全措施，並因精神狀態不佳及對當地路況不熟，在緊張情況下誤踩油門，
    而衝入對向車道，撞及對向車道，由乙○○所騎乘，後載賴玉秀之車號ＩＩＬ—
    二三八號重機車正面，該重機車因撞擊倒地，並掉落路旁駁坎下的稻田內，致乙
    ○○受有雙腳小腿及頭部挫傷之傷害。賴玉秀則受有右側胸部多處肋骨骨折併血
    胸、左側股骨開放性骨折併感染及左側脛腓骨開放性骨折併感染等傷害，且其左
    下肢三大關節中，二大關節功能永久喪失，並喪失左下肢工作能力之重傷害。
二、案經乙○○、賴玉秀訴由苗栗縣警察局苗栗分局報請臺灣苗栗地方法院檢察署檢
    察官偵查起訴。
    理  由
一、訊據被告甲○○對右揭犯罪事實坦白承認，核與告訴人乙○○、賴玉秀指訴情節
    相符，並有道路交通事故調查報告表、現場照片五幀、賴玉秀受傷照片四幀、行
    政院衛生署苗栗醫院及財團法人私立長庚紀念醫院（下稱長庚醫院）診斷證明書
    各一份附卷可稽。另甲○○並未領有汽車駕駛執照，亦有交通部公路總局新竹區
    監理所苗栗監理站九十一年四月二十五日九一竹監苗字第九一０三二二二號函在
    卷可証。且依現場照片之刮地痕係在乙○○行駛之車道內可知，被告確係駛入對
    向車道內，足見被告上述自白確與事實相符。按汽車駕駛執照為駕駛汽車之許可
    憑證，無駕駛執照不得駕駛汽車，此由道路交通管理處罰條例第二十一條第一項
    第一款設有處罰規定自明。又行車速度，依標誌或標線之規定，行經彎道時應減
    速慢行，作隨時停車之準備；汽車在雙向二車道行駛時，在劃有分向限制線之路
    段，不得駛入來車之車道內；且汽車行駛時，駕駛人應注意車前狀況，並隨時採
    取必要之安全措施，道路交通規則第九十三條第一項本文及第三款、第九十七條
    第二款、第九十四條第三項分別定有明文。再者，汽車司機有隨時警戒前方，預
    防危險發生之義務（最高法院三十八年台上字第十六號判例參照）。查當時之天
    候為晴，日間自然光線，路面乾燥，無缺陷，亦無障礙物，視距良好，有前開道
    路交通事故調查報告表可稽。被告當時並無不能注意之情事，詎其應注意，並能
    注意，而未注意，竟無照駕駛，行經彎道不但未減速慢行，反超速行駛，並跨越
    分向限制線駛入對向車道，復未注意車前狀況並隨時採取必要之安全措施，致撞
    擊對向車道，由乙○○所騎乘，後載賴玉秀之機車，使其二人倒地傷害，自有過
    失。且其二人確係因上開車禍而受傷，其間並有相當因果關係。按毀敗一肢以上
    之機能，為刑法第十條第四項第四款所規定之重傷害。又被害人左膝蓋關節組織
    之伸出迴轉機能，既經完全喪失，不能回復而殘廢，無法上下樓梯，且該關節屈
    時受阻，伸時呈無力並發抖，自難自由行走並保持身體重心之平衡，殊不能謂非
    達於毀敗一肢機能之程度（最高法院二十九年上字第一三五號判例參照）。本件
    被害人賴玉秀左下肢之傷害，依長庚醫院九十年十月十八日出具之診斷証明書所
    載，其左下肢三大關節中，二大關節功能永久喪失，並喪失左下肢工作能力（見
    本院九十年度交易字第一０四號卷第七十三頁）。賴玉秀「左下肢二大關節之功
    能」既已「永久喪失，並喪失左下肢工作能力」，依上開說明自已達毀敗一肢機
    能之程度，而為刑法第十條第四項第四款所規定之重傷害。本件事証明確，被告
    犯行應堪認定。
三、核被告駕駛自用小客車因過失傷害乙○○所為，係犯刑法第二百八十四條第一項
    前段之過失傷害罪；另其因同一過失傷害賴玉秀，致其受重傷，所為係犯刑法第
    二百八十四條第一項後段之過失致重傷罪。此部分起訴書誤認為係犯同法第二百
    八十四條第一項前段之普通過失傷害罪，尚有未洽，公訴檢察官已當庭更正起訴
    法條。且起訴之社會基本事實均相同，引用之條文項款亦相同，僅罪名不同，即
    令檢察官未更正起訴法條，亦不須變更法條（司法院八十三年五月二十六日【八
    三】廳刑一字第七０七八號函之意旨參照），附此敘明。被告因一過失行為，致
    告訴人乙○○、賴玉秀二人受傷，為想像競合犯，依刑法第五十五條規定，從一
    重以過失致重傷害罪處斷。被告無駕駛執照駕車，因而致告訴人二人受傷，應依
    道路交通管理處罰條例第八十六條第一項加重其刑。爰審酌被告之素行、本件過
    失情節之輕重、車禍造成被害人之傷害程度及犯後坦承犯行，但車禍後即不聞不
    問，且未賠償被害人之態度暨公訴檢察官以被告犯後均未探望被害人，請從重量
    刑等一切情狀，量處如主文所示之刑。
據上論斷，應依刑事訴訟法第二百九十九條第一項前段、刑法第二百八十四條第一項
前段、後段、第五十五條、道路交通管理處罰條例第八十六條第一項、罰金罰鍰提高
標準條例第一條前段，判決如主文。
本案經檢察官李基彰到庭執行職務。
中        華        民        國     九十二   年     五     月     六   日
                                        台灣苗栗地方法院交通法庭
                                              法  官  劉  興  浪
右正本證明與原本無異
如不服本判決，得於收受本判決後十日內，向本院提出上訴狀（須附繕本），上訴於
台灣高等法院台中分院。
                                              書記官  黃  士  益
中        華        民        國     九十二   年     五     月     六   日
附錄論罪科刑法條
刑法第二百八十四條第一項：
因過失傷害人者，處六月以下有期徒刑、拘役或五百元以下罰金，致重傷者，處一年
以下有期徒刑、拘役或五百元以下罰金。


司法院資訊處製作；財團法人民間司法改革基金會備份。
